【裁判字號】    91,上訴,3301
【裁判日期】    920221
【裁判案由】    違反槍砲彈藥刀械管制條例
【裁判全文】
臺灣高等法院刑事判決                          九十一年度上訴字第三三０一號
    上  訴  人
    即  被  告  乙○○
    指定辯護人  本院甲○辯護人  郭書益
右上訴人因違反槍砲彈藥刀械管制條例案件，不服台灣基隆地方法院九十年度重訴緝
字第一號，中華民國九十一年八月二十一日第一審判決（起訴案號：台灣基隆地方法
院檢察署八十五年度偵字第七六七、七六八、一二０六、一四０五、一四四六、一四
九一、一六六一、一六六二、一六八四、一八八０、一八八九、二０００、二一八一
號），提起上訴，本院判決如左：
    主  文
原判決撤銷。
乙○○共同未經許可運輸手槍，處有期徒刑捌年。
扣案中共製伍肆式柒點陸貳ＭＭ半自動手搶貳把、中共製柒點陸貳ＭＭ子彈（含子彈
袋壹條）玖拾捌發均沒收。
    事  實
一、乙○○前因另案通緝中，潛逃至中國大陸，其弟李則賢（業經本院另案以八十六
    年度上訴字第三０二九號判決有罪確定）因與本名黃弘震，綽號「俊賢」（民國
    （以下同）五十二年十月二十一日生）之槍擊要犯交往密切，黃弘震逃亡期間意
    圖擁槍自重，復獲悉乙○○因案潛逃至中國大陸地區，乃於八十四年十二月初某
    日，以李則賢前留供連絡之000000000號呼叫器呼叫李則賢，待李則賢
    覆電後，其即在電話中託李則賢轉請在大陸之乙○○設法運輸槍、彈返回臺灣，
    適乙○○於八十四年十二月下旬某日，自大陸地區打電話至臺北市○○○路七十
    二之一號九樓一室李則賢租住處，李則賢即透過電話請乃兄乙○○設法自大陸地
    區運輸槍、彈進入臺灣，乙○○首肯並獲知黃弘震有運輸槍、彈回臺之意圖，且
    明知手槍及可供手槍使用之子彈為槍砲彈藥刀械管制條例列管之槍、彈，非經中
    央主管機關－內政部之許可，不得運輸，仍與渠等基於共同運輸槍、彈自大陸地
    區進入臺灣地區之犯意聯絡，推由乙○○在大陸地區褔建省廈門市嶼后里民政局
    宿舍內交付人民幣二萬元予經臺灣高雄地方法院發布通緝，潛逃至大陸之通緝犯
    曾福財（三十七年九月十三日生，冒名陳任達，業經本院另案以八十五年度上訴
    字第五二八四號判決有罪確定），轉請曾褔財購買手槍二把及可供該型手槍使用
    之子彈私運進入臺灣地區，曾褔財受託後亦與乙○○等人基於自大陸地區私運槍
    、彈進入臺灣地區之犯意聯絡、行為分擔，先至大陸地區褔建省褔州市以每把中
    共製五四式手槍四千五百元人民幣之價格，向一綽號「阿義」之男子購得中共製
    五四式七‧六二ＭＭ半自動手槍二把，及以子彈袋裝之中共製七‧六二ＭＭ子彈
    一百發，旋由乙○○負擔曾福財之偷渡費用及運送利得，曾福財遂於八十五年二
    月五日凌晨攜帶該等槍、彈在大陸地區褔建省平潭縣搭乘接駁小船未經許可起程
    偷渡入台，該接駁小船再將曾褔財送抵某一不詳船名之臺灣籍漁船後，於翌(六)日
    凌晨一時許，在臺北縣貢寮鄉核四廠附近之海邊登陸臺灣而未經許可入境台灣地
    區，於同日凌晨一時三十分許，在台北縣貢寮鄉核四廠外濱海公路往宜蘭方向，
    為警查獲曾褔財及其餘二十三名大陸偷渡客，並當場搜獲扣得曾福財所攜帶之上
    開槍、彈及其所有用以裝置上述子彈之子彈袋一條，嗣扣案之子彈於鑑驗過程中
    經實際試射，耗損滅失一發，另一顆則發現屬不具殺傷力之不發彈。
二、案經法務部調查局航業海員調查處、臺南調查站、台南市調查站、臺灣省菸酒公
    賣局基隆分局移送、內政部警政署保安警察第七總隊第一大隊第一中隊、第五中
    隊、新竹縣警察局竹東分局報請及臺灣基隆地方法院檢察署檢察官自動檢舉偵查
    起訴。
      理      由
一、訊據上訴人即被告乙○○矢口否認有何前揭犯行，辯稱：伊弟弟李則賢有打電話
    給伊要伊弄槍，伊有跟他說沒有，所以伊並未委託曾福財走私槍彈，且曾福財於
    原審也沒有指證伊有委託曾福財走私槍彈云云。經查：
  (一)前揭犯罪事實，業據證人曾福財於警訊、偵查中明確指證：「（問：槍枝來源？
    ）偷渡來台當日乙○○交給我的。」、「乙○○曾經告訴我他有一位叫阿賢的弟
    弟打了好幾次電話，吵著要他準備槍彈送回台灣供他使用，因為我與阿彬比較熟
    ，所以他要我幫他做這件事。」、「我是貪圖取得一本台灣
    ，將槍交給阿彬的弟弟。」、「確實是由阿彬台灣人給我一萬元人民幣，叫我去
    採購二把槍及一百顆子彈。」、「（問：誰叫你帶槍、子彈到台灣？）在大陸乙
    ○○常常去找我，乙○○告訴我說他弟弟常吵著要槍及子彈，所以託我將槍、子
    彈帶到台灣來。」（詳警卷偵訊筆錄、八十五年度偵字第七六七號卷八十五年二
    月六日偵訊筆錄），且被告乙○○於原審偵審及本院審理時均不否認同案被告李
    則賢曾在電話中要他託人帶槍、子彈到台灣等情；而同案被告李則賢於警訊所稱
    ：「八十四年十二月下旬，我哥乙○○從大陸打電話到（０二）0000000
    給我問候家中父母身體，我因之前有朋友知道我二哥阿彬在大陸問我是否有管道
    取槍，就問我二哥可否帶幫忙帶槍到台灣，我二哥回答我說要看看。」、「曾福
    財被查獲之槍、彈，是我二哥乙○○在大陸交待他帶過來轉交給我的。」（詳警
    卷偵訊筆錄），互核相符，堪信為真。雖證人曾福財於原審另案八十五年度重訴
    字第六號案件審理時先改稱：該等槍、彈係其父於大陸參加民兵國民黨時所遺留
    ，自大陸攜來台灣準備向被告李財彬要債，先前所供係遭刑求云云（詳原審法院
    八十五年度重訴字第六號八十五年六月五日、七月八日訊問筆錄），於原審審理
    時又改稱：扣案槍彈是伊弟弟之結拜兄弟莊家毅託伊自大陸走私來台，先前稱是
    被告託伊來，係因被告欠伊錢，伊故意陷害云云（詳原審卷第九十九頁），然查
    ，同案被告曾福財於獲案後即自稱係大陸人士，並冒名「陳任達」（該偽造文書
    犯行，另由檢察官偵查起訴），實則其係八十二年間因涉殺人等案件，經臺灣高
    雄地方法院通緝，潛逃至大陸之犯人，此除經同案被告曾褔財在警訊及偵查中供
    明在卷外（詳原審另案八十六年度重訴緝字第六號卷第二八四至二九六頁），並
    有卷附原審法院八十五年度重訴字第六號刑事判決可佐，已足見其槍、彈係其父
    所遺留之辯解，顯非事實，而其於警訊及偵查中就其何以攜帶槍、彈偷渡抵臺及
    其所攜帶槍、彈之來源等情均供承明確，已如上述，且警卷八十五年二月六日、
    二月七日之警訊筆錄係依據曾福財在自由意志下陳述而具實製作，絕無刑求取供
    之情事，已經警員簡秋彬、江子明結證在卷（詳本院另案八十六年度上訴字第三
    ０二九號卷八十六年七月二十九日、八月十五日訊問筆錄），同案被告曾褔財經
    警訊問後解送臺灣基隆地方法院檢察署經檢察官複訊時，亦為相同之供述，於八
    十五年二月七日檢察官複訊時，非但未陳稱遭警刑求之事，更供稱於警訊中所供
    實在，另於八十五年二月七日經檢察官諭令羈押新收進入臺灣基隆看守所時，其
    當時自述健康狀況良好，有上述偵查筆錄及臺灣基隆看守所八十六年七月二十日
    基所滄戒字第０七六九號函暨所附之登記表影本在卷可按，足見同案被告曾褔財
    指稱伊於八十五年二月六日、二月七日警方訊問時曾遭刑求云云，顯非有據。且
    同案被告曾福財攜槍目的如係找被告乙○○討債，被告人既在大陸，則曾福財何
    需至台灣討債，又經原審訊問證人莊家毅、楊進祥俱證稱：扣案槍、子彈非渠託
    曾福財帶到台灣（詳原審卷九十年十二月二十一日、九十一年二月二十五日訊問
    筆錄），並經原審調閱臺灣士林地方法院檢察署八十九年度偵字第二五０三號證
    人莊家毅、楊進祥被訴侵占案卷宗審閱無訛，均證其事後之證詞，與事實不符，
    要屬事後編造迴護之詞，不足採信。綜上，被告曾福財嗣後之證詞，不足為被告
    乙○○有利之判斷，被告乙○○辯稱並未委託曾福財走私槍彈云云，不足採信。
  (二)扣案之槍、彈經送請內政部警政署刑事警察局鑑定，發現送鑑手槍二支均係中共
    製伍肆式柒點陸貳ＭＭ半自動手槍，其機械性能良好，認具殺傷力，扣案之子彈
    係中共製柒點陸貳ＭＭ子彈，送請鑑定之二顆，其中一顆經試射擊發，另一顆無
    法擊發為不發彈，有內政部警政署刑事警察局出具之八十五年三月十八日刑鑑字
    第一四０００號鑑驗通知書影本乙份在卷可按，並有送驗後之中共製伍肆式柒點
    陸貳ＭＭ半自動手搶貳把、中共製柒點陸貳ＭＭ子彈（含子彈袋）玖拾玖發扣案
    （原計一百發經檢驗試射一發並含一發不發彈）扣案足憑，又同案被告曾褔財係
    攜帶該等槍、彈在大陸地區褔建省平潭縣搭乘接駁小船起程偷渡入台，該接駁小
    船再將曾褔財送抵某一不詳船名之臺灣籍漁船後，於翌（六）日凌晨一時許，在
    臺北縣貢寮鄉核四廠附近之海邊登陸臺灣，於同日凌晨一時三十分許，在台北縣
    貢寮鄉核四廠外濱海公路往宜蘭方向，與其餘二十三名大陸偷渡客一併為警查獲
    ，並當場搜獲扣得曾福財所攜帶之上開槍、彈等情，亦經同時為警查獲之大陸偷
    渡客林麗琴、林阿芳、熊孝平、黃依藕、吳美華、林英、黃美清、陳禮杰、劉文
    輝、李文平、李其昌、曾文星、陳德容、顏雄、劉智賢、黃玉財、趙立燦、余育
    祿、王景源、劉陸杉、鄭秀仁、黃幫金、潘友頌等人於警訊時供證綦詳（詳警卷
    偵訊筆錄），復有同案被告曾福財於大陸廈門市住處之電話與同案被告李則賢之
    通聯紀錄在卷可稽，本件事證明確，被告乙○○犯行洵堪認定。
二、查，制式手槍及可供手槍使用之子彈為槍砲彈藥刀械管制條例第四條第一款所列
    管之槍、彈，依同條例第五條規定非經中央主管機關－內政部之許可，不得運輸
    ，而槍械、子彈屬於懲治走私條例公告管制物品項目及其數額甲項所列管制進出
    口物品，且自大陸地區私運物品進入臺灣地區，以私運物品進口論，適用懲治走
    私條例之規定處斷，亦為懲治走私條例第十二條所明定，又人民入出境，應向內
    政部警政署入出境管理局申請許可，未經許可，不得入出境，國家安全法第三條
    第一項著有明文，而違反上述規定，未經未許可入出境者，應依同法第六條第一
    項處罰。又槍砲彈藥刀械管制條例第七條第二項「未經許可，製造、販賣或運輸
    普通步槍、馬槍、手槍或各類炸彈者，處五年以上有期徒刑。」、第十一條第一
    項「未經許可製造、販賣或運輸彈藥者，處六月以上五年以下有期徒刑。」，業
    於八十六年十一月二十四日修正為第七條第一項「未經許可，製造、販賣或運輸
    火砲、肩射武器、機關槍、衝鋒槍、卡柄槍、自動步槍、普通步槍、馬槍、手槍
    或各類砲彈、炸彈、爆裂物者，處死刑、無期徒刑或七年以下有期徒刑；處徒刑
    者，併科新台幣三千萬以下罰金」、第十二條第一項「未經許可，製造、販賣或
    運輸子彈者，處一年以上七年以下有期徒刑，併科新台幣五百萬元以下罰金」；
    又懲治走私條例第二條第一項「私運管制物品進口、出口逾公告數額者，處七年
    以下有期徒刑，得併科新台幣二十萬元以下罰金。」業於九十一年六月二十六日
    修正為同條項「私運管制物品進口、出口逾公告數額者，處七年以下有期徒刑，
    得併科新台幣三百萬元以下罰金。」。行為人犯罪後法律已變更，依刑法第二條
    第一項但書之規定，經新舊法比較，應適用最有利被告之八十六年十一月二十四
    日修正前之槍砲彈藥刀械管制條例第七條第二項、第十一條第一項，九十一年六
    月二十六日修正前之懲治走私條例二條第一項處罰。被告乙○○與已審結之同案
    被告曾福財、李則賢及尚未到案之共犯黃弘震共謀，推由被告乙○○轉請曾福財
    以未經許可偷渡入境之方式，未經許可私運管制槍、彈入境，核其所為係犯國家
    安全法第六條第一項之未經許可入境、八十六年十一月二十四日修正前槍砲彈藥
    刀械管制條例第七條第二項、第十一條第一項未經許可運輸手槍、子彈罪及違反
    修正前懲治走私條例第二條第一項私運懲治走私條例公告管制物品項目及其數額
    甲項管制進口物品之罪，同案被告曾褔財運輸上述槍、彈時之持有行為，為運輸
    行為所吸收，不另論罪；被告乙○○所犯上開違反八十六年十一月二十四日修正
    前槍砲彈藥刀械管制條例第七條第二項、第十一條第一項之罪及修正前懲治走私
    條例第二條第一項等三罪間，係一行為觸犯三罪名，屬想像競合犯，應從一重之
    八十六年十一月二十四日修正前槍砲彈藥刀械管制條例第七條第二項處斷（最高
    法院七十三年臺覆字第一七號判例意旨參照）。此與所犯國家安全法第六條第一
    項犯行間，因具有方法、結果之牽連關係，爰從一重之八十六年十一月二十四日
    修正前槍砲彈藥刀械管制條例第七條第二項規定處斷。又被告乙○○負責聯絡同
    案被告曾福財以未經許可偷渡入境之方式，私運管制槍彈入境等情，與同案被告
    李則賢、曾福財、共犯黃弘震間（渠三人分別為四十九年十月三十一日生、三十
    七年九月十三日生、五十二年十月二十一日生，均為成年人，年籍詳見本院另案
    八十六年度上訴字第三０二九號卷、原審卷及偵字七六七號偵查卷附之要案緊急
    查緝專刊影本），就本案犯行因具有犯意聯絡與行為分擔，皆為共同正犯。至公
    訴人就被告運輸系爭槍彈之行為，雖以修正前槍砲彈藥刀械管制條例第七條第三
    項、第十一條第二項意圖供犯罪之用，未經許可運輸槍、彈之罪名提起公訴，然
    查，同案被告李則賢係受黃弘震之託居間聯絡請其兄即被告乙○○在大陸地區設
    法取得手槍、子彈後私運回臺，經質諸同案被告李則賢，黃弘震為何故始託伊聯
    絡乃兄運輸槍、彈回臺，其供稱：沒有說（詳本院另案八十六年上訴字第三０二
    九號卷八十六年八月十五日訊問筆錄），而同案被告李則賢於警訊、原審審理中
    均未陳明黃弘震意欲取得手槍、子彈之用途，再參以黃弘震係經通緝之黑道人士
    ，其在外應結有仇家，則其擁槍自重之目的或有可能係為防身或嚇阻仇家尋仇，
    在查無任何積極之事證下，實難單憑其意圖取得槍彈擁之自重乙事，即遽認渠運
    輸系爭槍、彈之目的在意圖供犯罪之用，檢察官就此部分事實之起訴法條，尚嫌
    未洽，應予變更。
三、原審認被告乙○○被訴之犯罪事實，事證明確，予以論科，固非無見，惟查(一)本
    件查無被告乙○○運輸系爭槍、彈係為供犯罪之用之任何事證，已如前述，被告
    此部分行為係犯八十六年十一月二十四日修正前槍砲彈藥刀械管制條例第七條第
    二項、第十一條第一項之罪，原判決認係犯八十六年十一月二十四日修正前槍砲
    彈藥刀械管制條例第七條第三項、第十一條第二項意圖供犯罪之用，未經許可運
    輸槍、彈罪，自有未洽；(二)被告與其弟李則賢、曾福財共謀自大陸地區私運手槍
    、子彈進入臺灣地區既係受黃弘震之請託，則黃弘震就被告前述犯行，應有犯意
    聯絡，其自屬本件犯罪行為之共犯，原判決漏論黃弘震為本件犯罪行為之共犯，
    自屬可議；(三)扣案子彈固有一百顆，惟經試射一顆已耗損，而一顆為不發彈，不
    具殺傷力，均不得沒收，原判決諭知沒收九十九顆，自有未洽。被告乙○○上訴
    意旨否認犯罪所持之上開辯解，固無可取，惟原判決既有上開可議之處，仍屬無
    可維持，自應由本院將原判決撤銷改判，爰審酌被告乙○○犯罪之動機、目的、
    手段、犯罪所生危害非輕及其犯後矢口否認犯行等一切情狀，量處被告乙○○有
    期徒刑捌年。又扣案之中共製伍肆式柒點陸貳ＭＭ半自動手搶二把、中共製柒點
    陸貳ＭＭ子彈九十八發，係違禁物，不問屬何人所有，應依法宣告沒收。另子彈
    袋壹條係供裝置子彈所用之物，亦屬於犯人所有，應依刑法第三十八條第一項第
    二款規定併予宣告沒收，至送驗已供試射子彈一顆，已經滅失，另不具殺傷力之
    不發彈一發，並非違禁物，亦非被告供犯本件犯罪所用之物，故均不另為沒收之
    諭知。至本院另案八十五年度上訴字第五二八四號確定判決認定同案被告曾福財
    自大陸地區攜帶槍彈偷渡回台找乙○○意圖非法索債之犯罪之用等情，係同案被
    告曾福財於嗣後犯罪行為變更，該部分與本案犯罪事實之認定無涉，附此敘明。
據上論斷，應依刑事訴訟法第三百六十九條第一項前段、第三百六十四條、第二百九
十九條第一項前段、第三百條，國家安全法第六條第一項，八十六年十一月二十四日
修正前槍砲彈藥刀械管制條例第七條第二項、第十一條第一項，修正前懲治走私條例
第二條第一項、第十二條，刑法第二條第一項但書、第十一條前段、第二十八條、第
五十五條、第三十八條第一項第一、二款，判決如主文。
本案經檢察官蔡薰慧到庭執行職務。
中      華      民      國    九十二    年      二      月    二十一    日
                                台灣高等法院刑事第四庭
                                    審判長法  官  蔡  永  昌
                                          法  官  周  煙  平
                                          法  官  陳  榮  和
右正本證明與原本無異。
如不服本判決應於收受送達後十日內向本院提出上訴書狀，其未敘述上訴之理由者並
得於提起上訴後十日內向本院補提理由書（均須按他造當事人之人數附繕本）。
                                          書記官  劉  麗  芬
中      華      民      國    九十二    年      二      月   二十四     日
附錄：本案論罪科刑法條全文
國家安全法第六條第一項
違反第三條第一項規定，未經許可入出境者，處三年以下有期徒刑、拘役或科或併科
新台幣九萬元以下罰金。
槍砲彈藥刀械管制條例第七條第二項
未經許可製造、販賣或運輸普通步槍、馬槍、手槍或各款炸彈者，處五年以上有期徒
刑。
槍砲彈藥刀械管制條例第十一條第一項
未經許可製造、販賣或運輸彈藥者，處六月以上五年以下有期徒刑。
八十六年十一月二十四日修正前懲治走私條例第二條第一項
九十一年六月二十六日修正前懲治走私條例第二條第一項
私運管制物品進口、出口逾額者，處七年以下有期徒刑，得併科新台幣二十萬元以下
罰。
    主  文
    事  實


司法院資訊處製作；財團法人民間司法改革基金會備份。
